【裁判字號】    95,訴,2955
【裁判日期】    951204
【裁判案由】    毒品危害防制條例
【裁判全文】
臺灣板橋地方法院刑事判決              95年度訴字第2955號
公  訴  人  臺灣板橋地方法院檢察署檢察官
被      告  甲○○
上列被告因違反毒品危害防制條例案件，經檢察官提起公訴（95
年度毒偵字第6339號），被告於準備程序進行中先就被訴事實為
有罪之陳述，經告知簡式審判程序之旨，並聽取當事人之意見後
，本院合議庭裁定由受命法官獨任進行簡式審判程序，茲判決如
下：
    主  文
甲○○連續施用第一級毒品，處有期徒刑捌月，扣案之第一級毒
品海洛因小包（合計淨重零點捌壹公克）沒收銷燬之，扣案裝
載第一級毒品海洛因之外包裝袋只，均沒收；又連續施用第二
級毒品，處有期徒刑肆月，扣案之第二級毒品安非他命貳小包（
毛重伍點捌公克）沒收銷燬之，扣案裝載第二級毒品安非他命之
外包裝袋貳只及吸管壹支，均沒收。應執行有期徒刑壹年，扣案
之第一級毒品海洛因小包（合計淨重零點捌壹公克）及第二級
毒品安非他命貳小包（毛重伍點捌公克）均沒收銷燬之，扣案裝
載第一級毒品海洛因之外包裝袋只、裝載第二級級毒品安非他
命之外包裝袋貳只及吸管壹支，均沒收。
    事  實
一、甲○○曾犯竊盜案件（於本件不構成累犯），另於民國（下
    同）87年間，因施用毒品案件，經依本院以87年度毒聲字第
    3843號刑事裁定送觀察勒戒後，認無繼續施用毒品傾向，由
    臺灣板橋地方法院檢察署檢察官於87年12月30日以87年度偵
    字第27551 號為不起訴處分確定，迨93年至94年間，再因施
    用毒品案件，經依本院以94年度毒聲字第1863號刑事裁定送
    觀察勒戒後，認無繼續施用毒品之傾向，復由臺灣板橋地方
    法院檢察署檢察官於95年3 月31日以94年度核退毒偵字第17
    95、2166號及同署95年度毒偵字第229 號為不起訴處分確定
    。詎猶不知警惕，於上開觀察勒戒執行完畢釋放後之5 年內
    ，復基於施用第一級毒品海洛因之概括犯意，於95年6 月18
    日17、18時許及同年月22日某時，在其位於臺北縣土城市○
    ○路○ 段177 巷25號3 樓之原住處內，連續以將第一級毒品
    海洛因粉末摻入香煙內點火吸食其所產生煙霧之方式，施用
    第一級毒品海洛因2 次；另基於施用第二級毒品安非他命之
    概括犯意，於95年6 月18日17、18時許及同年月22日某時，
    在其上開原住處內，連續以將第二級毒品安非他命置於玻璃
    球內再點火燒拷吸食其所產生煙霧之方式，施用第二級毒品
    安非他命2 次。嗣於95年6 月23日凌晨3 時45分許，甲○○
    為警在國道1 號南下245 公里處（屬雲林大埤鄉路段）查獲
    ，並扣得其用餘持有之第一級毒品海洛因3 小包（淨重計0.
    81公克）、第二級毒品安非他命2 小包（毛重計5.8 公克）
    及其所有供其施用上開第二級毒品安非他命所用之吸管1 支
    。
二、案經內政部警政署國道公路警察局第四警察隊報告臺灣雲林
    地方法院檢察署檢察官呈請臺灣高等法院檢察署檢察長核轉
    臺灣板橋地方法院檢察署檢察官偵查起訴，再經本院合議庭
    裁定進行簡式審判程序審理。
    理  由
一、按本件被告甲○○所犯為死刑、無期徒刑、最輕本刑為3 年
    以上有期徒刑以外之罪，其於準備程序進行中先就被訴事實
    為有罪之陳述，經告知簡式審判程序之旨，並聽取公訴人、
    被告之意見後，本院合議庭認宜由受命法官獨任進行簡式審
    判程序，爰依刑事訴訟法第273條之1第1 項規定，裁定進行
    簡式審判程序，合先敘明。
二、上揭犯罪事實，業據被告甲○○於本院準備程序中及審理時
    坦承不諱，且其於95年6 月23日凌晨4 時45分許，於國道公
    路警察局第四警察隊斗南分隊所採集之尿液檢體，經送請長
    榮大學遞以EIA酵素免疫分析法初步檢驗、GC/MS氣相層析質
    譜儀確認檢驗結果，均確呈現安非他命類及鴉片類陽性反應
    ，有長榮大學95年7 月11日確認報告、內政部警政署國道公
    路警察局第四警察隊送驗尿液個案名冊臺各1 份在卷可稽，
    且被告為警查獲之際，確有扣得如事實欄所載之物品，亦有
    國道公路警察局第四警察隊搜索、扣押筆錄、扣押物品目錄
    表、斗南分隊警員95年6 月23日之職務報告書各1 份及扣案
    物品相片4 幀附卷可稽，堪信被告上開自白確與事實相符。
    次被告於93年至94年間，因施用毒品案件，經依本院以94年
    度毒聲字第1863號刑事裁定送觀察勒戒後，認無繼續施用毒
    品之傾向，由臺灣板橋地方法院檢察署檢察官於95年3 月31
    日為不起訴處分確定等節，有臺灣高等法院被告前案紀錄表
    及上開不起訴處分書各1 份在卷足憑，堪認被告確係於前經
    強制戒治執行完畢釋放後之5 年內，再犯本案施用第一級毒
    品及施用第二級毒品犯行，核與毒品危害防制條例第23條第
    2 項規定相符。綜上所述，本案事證已臻明確，被告犯行洵
    堪認定，應依法論科。
三、查被告甲○○行為後，刑法業於94年2月2日修正公布，並自
    95年7月1日起生效施行，其第2條第1項規定行為後法律有變
    更者，適用行為時之法律，但行為後之法律有利於行為人者
    ，適用最有利於行為人者，是針對刑法修正變更之部分，自
    應就有利或不利於被告之一切相關情狀，綜理全部結果而為
    比較，以定其應適用之法律，且一經定其應適用之法律後，
    即需整體適用之，除法有明文外，不得任意割裂適用；次本
    院綜理被告甲○○所涉上揭犯行之一切相關情形，認適用行
    為時即修正前刑法之相關規定處斷，對其較為有利，依刑法
    第2條第1項前段規定，自應適用修正前刑法規定處斷（本件
    涉及刑法修正之法律變更部分，乃第56條之連續犯、第51條
    第5 款之數罪併罰定刑上限等事項，而修正後刑法已廢除連
    續犯之規定，倘遇有此情形者，即須併合處罰，顯然較不利
    於被告，另數罪併罰定刑上限等部分，於本件被告之情形，
    則不生明顯之有利或不利結果，據此，自應定其應適用之法
    律為被告行為時法即修正前刑法，且須整體適用修正前刑法
    ）。核被告甲○○所為，係犯毒品危害防制條例第10條第1
    項之施用第一級毒品罪及同條第2項之施用第二級毒品罪；
    其施用前、後持有海洛因及安非他命之低度行為，均應為其
    施用之高度行為所吸收，不另論罪；其先後多次施用第一級
    毒品海洛因及施用第二級毒品安非他命之行為，均時間緊接
    ，犯罪構成要件相同，所犯罪名又屬同一，顯係基於概括犯
    意反覆而為，為連續犯，應依修正前刑法第56條規定，分別
    論以一罪並加重其刑；至其所犯上開2 罪間，犯意各別，行
    為互殊，應分論併罰。公訴人雖未就上揭被告於95年6 月22
    日施用施用第一級毒品海洛因及施用第二級毒品安非他命等
    部分提起公訴，惟該等部分既分別與原起訴論罪部分具有連
    續犯之裁判上一罪關係，依審判不可分原則，乃為原起訴效
    力所及，本院自得併予審究。爰審酌被告前經觀察勒戒執行
    完畢後，猶萌施用毒品犯意，顯見其戒除毒癮之意志薄弱，
    且未衷心悛悔，漠視法令之禁制，恣意濫用毒品，其行可訾
    ，惟尚知於本院準備程序中及審理時坦承犯行，兼衡其施用
    毒品之種類、期間、次數、動機、目的、手段等一切情狀，
    分別量處如主文所示之刑，並依修正前刑法第51條第5 款之
    規定，定其應執行之刑，以資懲儆。
四、按沒收依我國刑法規定，為從刑之一種，附屬於主刑，不生
    比較輕重問題，亦不容與其他刑法總則規定割裂適用。查本
    件扣案之白色粉末3 小包，經法務部調查局以化學呈色法及
    氣相層析質譜儀分析法檢驗結果，確含第一級毒品海洛因成
    分，有法務部調查局95年7月27日調科壹字第160003125號鑑
    定通知書1份附卷可稽；又扣案之白色結晶2包（毛重5.8 公
    克），雖未送有關機關鑑驗，惟被告於本院準備程序中自承
    該等白色結晶係第二級毒品安非他命，而被告為警查獲時所
    採集之尿液檢體經送請鑑驗結果，亦確呈安非他命類陽性反
    應，據此，自堪認定該等結晶確係本案查獲之第二級毒品安
    非他命，依毒品危害防制條例第18條第1 項前段規定，不問
    屬於犯人與否，均應沒收銷燬之；又本件扣案裝載上開第一
    級毒品海洛因之外包裝袋3 個及裝載上開第二級毒品安非他
    命之外包裝袋2 個，係防止毒品裸露、逸出及潮濕之功用，
    並便於攜帶，而扣案之吸管1 支，則係被告所有供其犯本件
    施用第二級毒品罪所用之物，業據被告供明在卷，爰均依修
    正前刑法第38條第1 項第2 款之規定，併予宣告沒收之。另
    如事實欄所載之香煙及玻璃球，雖係被告所有供本件犯罪所
    用之物，惟該物品已遭被告丟棄滅失一節，業據被告陳明在
    卷，本院復查又無其他積極事證足資證明該等物品目前仍然
    存在，爰不予宣告沒收，附此敘明。
五、臺灣板橋地方法院檢察署檢察官移送併辦意旨（同署95年度
    毒偵字第6408號）另以：本件被告甲○○於95年9月14 日經
    警採尿前回溯26、96小時內之某時，於不詳地點，涉有施用
    第一級毒品海洛因及施用第二級毒品安非他命之犯嫌云云，
    惟按現行刑法業已刪除連續犯之規定，本院衡酌此部分犯嫌
    與上揭論罪科刑犯行之間，並無何等接續犯或其他裁判上一
    罪、實質上一罪之關係，尚難認係原起訴效力範圍所及，無
    從併予審究，爰將此部分退由檢察官另行偵辦，附此敘明。
據上論斷，應依刑事訴訟法第273 條之1 第1 項、第299 條第1
項前段，毒品危害防制條例第10條第1 項、第2 項、第18條第1
項前段，刑法刑法第2條第1項前段、第11條前段、（修正前）第
56條、（修正前）第51條第5 款、（修正前）第38條第1 項第2
款，判決如主文。
本案經檢察官黃仙宜到庭執行職務。
中    華    民    國    95    年    12    月     4    日
                  刑事第八庭  法  官  王屏夏
上列正本證明與原本無異。
如不服本判決，應於判決送達後10日內向本院提出上訴狀（應附
繕本），上訴於臺灣高等法院。
                              書記官  陳金鳳
中    華    民    國    95    年    12    月     4    日
附錄本案論罪科刑法條全文：
毒品危害防制條例第10條
施用第一級毒品者，處 6 月以上 5 年以下有期徒刑。
施用第二級毒品者，處 3 年以下有期徒刑。


司法院資訊處製作；財團法人民間司法改革基金會備份。
